臺灣高等法院高雄分院刑事判決　　　　　　　　　　九十三年度上易字第六三六號
　　上　訴　人
　　即　被　告　甲○○
右上訴人因被告公共危險等案件，不服臺灣高雄地方法院九十三年度易字第一０七號
中華民國九十三年十月二十六日第一審判決（起訴案號：臺灣高雄地方法院檢察署九
十二年度偵字第一二八八０號），提起上訴，本院判決如左：
    主  文
原判決撤銷。
甲○○以加害生命之事，恐嚇他人致生危害於安全，累犯，處有期徒刑肆月，如易科
罰金，以參佰元折算壹日。
    事  實
一、甲○○前因傷害案件，經本院於民國（下同）八十九年二月十六日以八十八年度
    上訴字第一七七五號判處有期徒刑五月確定，於八十九年四月二十四日易科罰金
    執行完畢。甲○○與乙○○為父子關係，二人間具有家庭暴力防治法第三條第三
    款所定之家庭成員關係，九十二年六月一日晚上七時三十分許，甲○○飲酒後，
    在高雄縣大寮鄉○○村○○路之中正公園內，與其妻丙○發生口角而對丙○拳打
    腳踢，致丙○受有右臉頰六公分乘四公分之淤傷、左臉頰四公分乘二公分之擦傷
    、背部三公分乘二公分之淤傷、左上臂三公分乘二公分之淤傷、左手肘二公分乘
    一公分之擦傷、左手肘四公分乘二公分之擦傷等傷害（傷害部分業據丙○於檢察
    官偵查中撤回告訴），丙○返回住處時，甲○○之父乙○○見丙○哭泣問明後，
    得知係遭甲○○毆打，遂前往上開公園內質問甲○○，要求甲○○回家向丙○賠
    不是，甲○○亦揮拳毆打其父後揚長離去，同日晚上十時許，甲○○返回位於高
    雄縣大寮鄉○○村○○路東巷七號之住處時，因仍未消氣，竟基於恐嚇之犯意，
    從停放在住處後門之機車坐墊下方置物箱內取出乙○○平日備用之寶特瓶裝汽油
    一瓶，朝住處後門潑灑汽油，並同時向在場之乙○○表示「我嘪唬你死，嘪死大
    家作伙死」（按係台語）等語，以此加害生命之事恐嚇乙○○，使乙○○心生畏
    懼，並致生危害於其安全，乙○○遂阻止甲○○進入家中，甲○○在盛怒之下，
    強行進入家中，持微波爐朝乙○○丟擲，再以雙手勒住乙○○頸部，並咬傷乙○
    ○雙手，且抓乙○○之身體撞牆，致乙○○受有前額四公分乘四公分之淤傷、右
    臉頰三公分乘三公分之淤傷、下牙齦挫傷、右眼結膜出血、右手一、二、三、四
    指指尖咬傷、左手肘三公分乘二公分之咬傷、左手三、四指指尖咬傷、右肩背面
    六公分乘四公分之擦傷、左肩背面四公分乘二公分之淤傷、右臀部及右大腿疼痛
    、右膝背面四公分乘三公分之擦傷、右小腿背面四公分乘零點一公分之擦傷、左
    腳踝二公分乘零點五公分之割傷等傷害（傷害直系血親尊親屬部分亦經乙○○於
    檢察官偵查中撤回告訴）。丙○、乙○○二人於翌日驗傷後前往高雄縣警察局林
    園分局忠義派出所報案，並由甲○○之弟將上開殘留汽油味之寶特瓶空瓶一瓶交
    由警方處理。
二、案經高雄縣警察局林園分局報告臺灣高雄地方法院檢察署檢察官偵查起訴。
    理  由
一、訊據上訴人即被告甲○○（下稱被告）矢口否認有何恐嚇之犯行，辯稱：汽油係
    不小心推倒機車時溢出來，伊並未潑灑汽油，且伊當時係說自己身體很難過想要
    死，不是說要讓伊父親死或要死大家一起死云云。
二、經查：
  (一)證人乙○○（即被告之父）於警訊中證稱：「甲○○喝酒在外面毆打她太太丙○
    ，後來他於二十二時許，因得知我已向忠義派出所報案，於是回到家後，手持罐
    裝汽油（原先放在機車備用的）對著家門潑灑口中喧嚷著『我嘪唬你死，嘪死大
    家作伙死』，我不讓他進門，他將家中的微波爐朝我身上丟過來，他又強行拉開
    鐵門進來時，立刻以雙手勒住我的頸部，我被勒得喘不過氣，用手扯開時，被他
    用牙齒咬傷雙手，他又抓我身體去撞牆壁，掙扎時致使為身體多處受傷」等語；
    證人丙○於警訊中亦證稱：「（問：甲○○何時、何地毆打妳？）九十二年六月
    一日晚上十九時三十分許，在高雄縣大寮鄉○○村○○路中正公園內毆打我成傷
    」、「平日甲○○對父母不孝順，又無工作，其經濟來源皆由父親所供給，如不
    順從則惡言相向口出穢言，並加以恐嚇語氣如要用汽油潑灑房屋」等語（見警卷
    第三頁以下），參以被告亦自承當時家中確有汽油溢在地面，乙○○、丙○又分
    別係被告之父親及配偶，且渠等又分別受有如事實欄所示傷害，有家庭暴力事件
    驗傷診斷書二紙在卷可憑（見警卷第八頁以下），復有殘留汽油味之寶特瓶空瓶
    一瓶扣案可資佐證，因此若非確有其事，衡情應無故為不實之證述，以誣陷被告
    之理等情觀，證人乙○○、丙○上開所證應堪採信。認被告確有持上開裝盛汽油
    之寶特瓶朝住處後門潑灑汽油及以言語向乙○○恐嚇無訛。
  (二)依刑事訴訟法第一百五十九條第一項之規定，被告以外之人於審判外之言詞或書
    面陳述，除法律有規定者外，原則上固然不得作為證據，惟被告以外之人於檢察
    事務官、司法警察官或司法警察調查中所為之陳述，與審判中不符時，其先前之
    陳述具有較可信之特別情況，且為證明犯罪事實存否所必要者，得為證據；被告
    以外之人於審判外之陳述，雖不符前四條之規定，而經當事人於審判程序同意作
    為證據，法院審酌該言詞陳述或書面陳述作成時之情況，認為適當者，亦得為證
    據，同法第一百五十九條之二、第一百五十九條之五第一項亦有明文。乙○○、
    丙○前開警訊中所證，雖係審判外之陳述，惟被告於本院行準備程序時已明示同
    意本院得援為認定犯罪事實之證據（見本院上易卷第二十七頁），本院審酌上開
    被告與證人之關係，被告亦坦承家中地面上確有汽油等情，復有殘留汽油味之寶
    特瓶空瓶一瓶扣案可資佐證，認為援引渠等於警訊中之證言，作為認定犯罪事實
    之證據，應屬適當，依刑事訴訟法第一百五十九條之五第一項規定自有證據能力
    。再者，證人乙○○事後於原審法院及本院審理時已更異其證詞，證稱當天被告
    只有與我拉扯，沒有向家門口潑灑汽油，也沒有說「我嘪唬你死，嘪死大家作伙
    死」，汽油是機車倒下才流出來，微波爐是因為我們在拉扯時倒下來的，我受傷
    是因為微波爐倒下所致，寶特瓶是隔天才拿出來的，警詢時因為很生氣，故意要
    告被告，才會作不同的陳述，希望能讓被告有一次嚴重的教訓，我兒子現在已經
    變好了，也跟我道歉了，所以我才原諒他云云，核與警詢中所證不符，惟依前揭
    所述，證人乙○○與被告係至親關係，衡情應無設詞誣陷等情，而事後得知被告
    可能面臨刑罰之制裁，極有可能因而原諒被告，而於審判中故為迴護，且其事後
    之證述距案發時間已超過一年，復於偵查中對被告撤回傷害之告訴，本院比較證
    人乙○○前後陳述之外部情況，認證人乙○○前開於警詢中之陳述具有較可信之
    特別情況，且此部分陳述為證明被告犯罪事實存否所必要，依刑事訴訟法第一百
    五十九條之二之規定亦具有證據能力，且證人乙○○於原審法院及本院審判中所
    證，應係迴護被告之詞，不足以採為被告有利之認定
  (三)證人莊金英（被告之母）於原審法院審理中證稱：案發時我沒有在場，但是我有
    聽到他們二人（即被告與乙○○）拉扯的聲音，後來我有出來看，看到他們二人
    拉扯間，微波爐有被拉下，當時有看到機車在現場，是在拉扯後才倒下，並聞到
    汽油味，地上只有一點點汽油，沒有看到寶特瓶及被告潑灑汽油，也沒有聽到被
    告說「我嘪唬你死，嘪死大家作伙死」，他們爭吵時我有全程目睹，沒有看到被
    告勒住我先生或咬我先生，我先生身上的傷都是因為玻璃割傷云云。惟證人莊金
    英既證稱：案發時不在場，係聽聞被告與乙○○拉扯之聲音後，始出來查看等語
    ，復證稱：有全程目睹被告與乙○○爭吵情形等語，所為證述前後矛盾，則莊金
    英是否確有目睹被告與乙○○發生衝突之全部情形，已顯有可疑。再依前開家庭
    暴力事件驗傷診斷書，乙○○之傷勢遍及前額、右臉頰、下牙齦、右眼結膜、左
    、右手指指尖、左手肘、左、右肩背面、右臀部、右大腿、右膝背面、右小腿背
    面、左腳踝等身體各處，且有淤傷、挫傷、眼結膜出血、咬傷、擦傷、肌肉疼痛
    、割傷等各種傷害，顯非單純因拉扯或微波爐倒下被玻璃割傷所致；況且，設若
    被告並未對乙○○施以丟擲微波爐、以雙手勒住頸部、咬傷雙手、抓身體撞牆等
    不法侵害，以乙○○與被告間之父子至親關係，乙○○斷無於警詢中故意捏造上
    開情節誣陷被告之可能，足見證人莊金英前開證述係迴護被告之詞，不足採為被
    告有利之認定。
  (四)被告潑灑汽油前後並未吸煙，亦未持有任何點火之器具，此經證人乙○○於本院
    審理時證述在卷，核與被告於本院審理時所辯相符，此外，並未扣得任何點火之
    器具，因此，被告辯稱並非預備放火等語，應堪採信，其潑灑汽油應係出於恐嚇
    之意，為加害乙○○生命之恐嚇行為之一部分，尚難僅憑潑灑少量汽油於後門，
    遽認係出於預備放火之犯意。
  (五)綜上所述，被告前開所辯不足採信，被告以潑灑汽油及以「我嘪唬你死，嘪死大
    家作伙死」等加害生命之事恐嚇乙○○，使乙○○心生畏懼，致生危害於其安全
    之犯行，已堪認定。
三、按家庭暴力者，謂家庭成員間實施身體或精神上不法侵害之行為；又家庭暴力罪
    者，謂家庭成員間故意實施家庭暴力行為而成立其他法律所規定之犯罪，家庭暴
    力防治法第二條第一項、第二項著有明文。被告與乙○○為父子關係，二人間具
    有家庭暴力防治法第三條第三款所定之家庭成員關係，核被告持裝盛汽油之寶特
    瓶朝住處後門潑灑汽油，同時向在場之乙○○表示「我嘪唬你死，嘪死大家作伙
    死」等語，以此加害生命之事，恐嚇乙○○，使乙○○心生畏懼，致生危害於其
    安全之行為，係犯刑法第三百零五條之恐嚇危害安全罪。公訴人認潑灑汽油於後
    門部分，另係犯刑法第一百七十三條第四項之預備放火罪，尚有未洽，此部分起
    訴法條應予變更。被告前因傷害罪，經本院於八十九年二月十六日以八十八年度
    上訴字第一七七五號判處有期徒刑五月確定，甫於八十九年四月二十四日易科罰
    金執行完畢之事實，有臺灣高等法院被告全國前案紀錄表一份在卷可按，其受有
    期徒刑之執行完畢，五年以內再犯本件有期徒刑以上之恐嚇罪，為累犯，應依刑
    法第四十七條規定加重其刑。
四、原審認被告犯罪事證明確，據以論罪科刑，固非無見；惟(一)被告毆打其妻丙○時
    ，被告之父親乙○○並未在中正公園內勸架，此經證人乙○○於本院審理時證述
    在卷，證人丙○於原審法院審理時亦證稱：有人來勸阻，但是我不認識的人等語
    （見原審卷第四十九頁），足認上前勸架者非乙○○，原判決認乙○○在場勸阻
    ，尚有未洽；(二)被告潑灑汽油部係恐嚇行為之一部分，原判決認係預備放火燒燬
    現供人使用住宅罪，亦有未洽。被告上訴意旨否認犯罪，指摘原判決不當，雖無
    理由，惟原判決既有上開可議，自應由本院將原判決撤銷改判。爰審酌被告前有
    傷害前科，素行不良，復於酒後對妻子及父親施暴，並持裝盛汽油之寶特瓶，朝
    犯後未能坦承犯行，心存僥倖，惟念其事後已向家人懺悔，並獲得家人原諒，原
    審法院檢察官求處有期徒刑八月，尚屬過重等一切情狀，量處如主文第二項所示
    之刑，並諭知易科罰金之折算標準。扣案寶特瓶雖係供被告為本件犯罪所用之物
    ，已如前述，惟上開寶特瓶既係被告之父乙○○平日用以裝盛汽油置於機車置物
    箱內備用之容器，業經被告及乙○○分別供證在卷，應認係乙○○所有之物，故
    不予宣告沒收，併此敘明。
據上論斷，應依刑事訴訟法第三百六十九條第一項前段、第三百六十四條、第三百條
、第二百九十九條第一項前段，刑法第三百零五條、第四十七條、第四十一條第一項
，罰金罰鍰提高標準條例第一條前段、第二條，判決如主文。
本案經檢察官周章欽到庭執行職務。
中　　　華　　　民　　　國　　九十三　　年　　十二　　月　 　三十一 　　日
                        臺灣高等法院高雄分院刑事第四庭
                            審判長法官  蕭權閔
                                  法官  陳吉雄
                                  法官  李嘉興
右正本證明與原本無異。
不得上訴。
　　　　　　　　　　　　　　　　書記官  劉博文
中　　　華　　　民　　　國　　九十三　　年　　十二　　月　 　三十一 　　日
附錄本判決論罪科刑法條:
刑法第三百零五條
(恐嚇危害安全罪)
以加害生命、身體、自由、名譽、財產之事，恐嚇他人致生危害於安全者，處二年以
下有期徒刑、拘役或三百元以下罰金。
